【裁判字號】    97,上訴,1619
【裁判日期】    971127
【裁判案由】    強盜等
【裁判全文】
臺灣高等法院高雄分院刑事判決        97年度上訴字第1619號
上  訴  人  臺灣高雄地方法院檢察署檢察官
被      告  甲○○
                    現另案於台灣高雄第二監獄執行中
選任辯護人  蔡晉祐律師
上列上訴人因被告強盜等案件，不服臺灣高雄地方法院97年度訴
字第866 號中華民國97年8 月26日第一審判決（起訴案號：臺灣
高雄地方法院檢察署97年度偵字第6133號），提起上訴，本院判
決如下：
    主  文
原判決關於甲○○於民國九十七年二月二十日攜帶兇器竊盜部分
暨定執行刑部分均撤銷。
甲○○犯攜帶兇器竊盜罪，處有期徒刑拾月。扣案美工刀、十字
型螺絲起子、鉗子各貳把，均沒收。
其他被訴準強盜罪部分無罪。
    事  實
一、甲○○意圖為自己不法之所有，於民國97年2 月20日下午7
    時許，持其所有客觀上足以對人之身體、生命、安全構成威
    脅，而可供兇器使用之美工刀、十字型螺絲起子及鉗子各2
    把，前往高雄市三民區○○○路200 號乙○○住處，持上開
    鉗子，剪下該住處外之電纜線約50公尺得手後，即先僱用不
    知情之計程車司機代為載走其中部分約20公尺，尚遺留約30
    公尺電纜線於原地，迨至同年月22日上午7 時許，乃再前往
    上開處所，欲搬運上開遺留之電纜線時，為乙○○之員工黃
    俊翰發覺，經警據報趕至現場後，當場逮獲甲○○，而循線
    查悉上情，並扣得其所有且供行竊用之美工刀、十字型螺絲
    起子、鉗子各2 把。
二、案經告訴人乙○○訴由高雄市政府警察局三民第一分局移送
    臺灣高雄地方法院檢察署檢察官偵查起訴。
    理  由
壹、有罪部分：
一、上揭事實，業據被告於本院及原審審理中坦承不諱，並有扣
    押筆錄、扣押物品目錄表、贓物認領保管單、查獲現場及扣
    案物品照片、錄影光碟翻拍照片多紙等在卷足憑（見警卷第
    13頁至第23頁、第29頁至第38頁），及美工刀、十字型螺絲
    起子、鉗子各2 支等物扣案可佐，足認被告之自白與事實相
    符，其於97年2 月20日有攜帶凶器竊盜之犯行，應堪認定。
二、查美工刀、十字型螺絲起子、鉗子等物，均係鐵製之堅硬物
    品，客觀上足以危害他人生命、身體之安全，可供兇器使用
    ；又攜帶兇器竊盜罪，只須於行竊時，有攜帶具有危險性之
    兇器即足，並不以攜帶之初，即有行兇之意圖為必要。核被
    告所為，係犯刑法第321 條第1 項第3 款攜帶兇器竊盜罪。
三、原審認被告事證明確予以論罪科刑，固非無見，惟查，原審
    就公訴人起訴被告於97年2 月22日在上揭時、地另犯準強盜
    罪部分，謂屬犯罪不能證明，且與上開有罪部分有實質一罪
    關係，而不另為無罪之諭知云云，容有不當（詳後述）。而
    公訴人提起上訴認被告於97年2 月22日之行為，係犯有準強
    盜罪，而指摘原判決不當，雖亦無理由（詳後述），惟原判
    決既有上開可議之處，自應由本院將原判決關於此部分及定
    執行刑部分均撤銷改判。爰審酌被告於96年間曾因竊盜案件
    經法院判處有期徒刑6 月，緩刑3 年（緩刑業經撤銷），此
    有臺灣高等法院被告前案紀錄表在卷可按，雖未構成累犯，
    然其正值年輕卻不知規行矩步，前犯竊盜罪行之偵審程序後
    ，竟未珍惜所獲得之緩刑機會，仍不思以己力獲取所需，任
    意剪斷他人已架設之電纜線，雖自身所得非多（約5300元）
    ，卻造成他人財產上鉅額損害（約80萬元），誠屬不該；惟
    念其坦承犯行，犯後態度尚可，及綜合考量被告係國中畢業
    、職業工、家境勉持（見警卷第1 頁教育程度欄、職業欄及
    家庭經濟狀況欄之記載），及其上開犯罪情節等一切情狀，
    量處如主文第二項所示之刑。又扣案之美工刀、十字型螺絲
    起子、鉗子各2 把，為被告所有，且係供犯罪所用之物，業
    據被告於警詢中供明，依刑法第38條第1 項第2 款宣告沒收
    之。
貳、無罪部分：
  (一)公訴人另略以：甲○○再於97年2 月22日上午7 時許，前往
    上開被害人乙○○住處，以同一方式竊取電纜線，於搬運時
    ，為乙○○之員工黃俊翰發覺，甲○○發現行跡敗漏，乃逃
    逸，黃俊翰隨後追捕，甲○○不慎跌落水溝中，詎其為脫免
    逮捕，於起身時，撿取附近之客觀上足以對人之身體、生命
    、安全構成威脅，而可供兇器使用之木棍，攻擊黃俊翰，嗣
    經黃俊翰閃躲，且持小木棍防禦，始未受傷，因認被告另犯
    有準強盜罪。惟訊之被告堅決否認有何為脫免逮捕而施強暴
    脅迫之犯行，辯稱：97年2 月22日當日並未行竊，伊係前往
    拿取先前沒有拿完之物而已，且伊亦無持木棍打黃俊翰等語
    。
  (二)經查：
  1.證人黃俊翰於原審審理中證稱：本件被告共竊取三次，第三
    次是電纜線前幾天就被剪下來，沒有看到是誰剪下的，因認
    定他還會回來拿走，所以就放在那邊等他回來拿；案發當天
    （22日），伊看到被告的時候只有看到他在捲電纜線，沒有
    看到他有其他工具；前二次被告是向隔壁的五金行借樓梯上
    去九如二路200 號剪電纜線的等語（見原審卷第51頁、第53
    頁），核與被告所稱：第三次是要把上次剪斷的電線拿走時
    就被發現等語相符。況且證人黃俊翰亦稱：被告前二次均向
    隔壁借用樓梯，並無第三次之借用情事，而電纜線係架高於
    半空中，被告如未借用工具（現場亦未查獲可攀高之工具）
    ，衡情亦不可能攀至高處剪斷電線。又雖被告於警詢中供陳
    ：係於2 月3 日、20日、22日前往現場竊取，其中第二次（
    20日）因數量太多，有僱用計程車搬運等語（見警卷第3頁
    至第5 頁、偵一卷第47頁），復有前揭97年2 月20日監視錄
    影翻拍照片附卷為憑，可證被告於2 月20日當天亦有搬運所
    竊得之電纜線，惟尚無法證明被告於22日當天，除搬運前次
    已剪斷而未搬走之電纜線外，另有剪斷電纜線之竊盜行為。
    是被告辯稱：97年2 月22日伊僅至現場取走先前（即97年2
    月20日）所竊得之物品等情，俱屬真實。
  2.按「上訴人所竊之樹木，既經砍筏倒地，不得謂非已移入於
    自己實力支配之下，其竊盜行為即已完成，自難因其贓木尚
    未搬離現場，而謂為竊盜未遂。」（參照最高法院49年度台
    上字第939 號判例）；本件被告於97年2 月20日下午7 時許
    ，至上開乙○○住處，持上開鉗子，剪下該住處外之電纜線
    約50公尺等事實，已如前述，是被告於該日剪下該住處外之
    電纜線時，即已將該等剪斷之電纜線移入自己實力支配之下
    。易言之，被告於當日（97年2 月20日）剪得50公尺之電纜
    線，已屬竊盜既遂。雖被告當日即97年2 月20日僅將其中部
    分贓物搬離現場，事隔二日即同年月22日又再前往現場搬運
    其餘之贓物，但此屬不可罰之事後行為（即犯罪完成後，雖
    違法狀態繼續存續中，但不再另為違法之評價）。準此，被
    告於97年2 月22日僅係前往搬運之前遺留之贓物而已，並非
    另有竊盜行為，進而無由構成刑法第329 條之竊盜因防護贓
    物而當場施以強暴、脅迫之犯罪要件餘地。
  (三)本件公訴人上訴意旨一再爭執被告有對被害人施以強暴脅迫
    之行為，因認構成準強盜罪云云，惟被告既然並未於97年2
    月22日為竊盜行為，詳如前述，則於97年2 月22日搬運贓物
    時遭發現而追捕過程中，不論被告是否有施以強暴、脅迫行
    為，被告自無從構成刑法第329 條之準強盜罪。
  (四)原審以公訴人之相關事證，尚無法證明被告於97年2 月22日
    當日另有至現場實施竊盜犯行，因認被告上開行為，尚屬犯
    罪不能證明，且與上開有罪部分有實質上一罪，爰不另為無
    罪諭知，固非無見；惟查，公訴人起訴事實已明確記載：被
    告於97年2 月22日再前往竊取電纜線等語，並於論罪法條中
    明確指稱被告就該次竊盜行為應論以刑法第329 條之準強盜
    罪，是公訴人既已明確起訴被告於97年2 月22日另犯有準強
    盜罪，則此部分之犯罪事實自與上開有罪部分之犯罪事實互
    異，縱經查無實據，亦應另為無罪之判決，而非不另為無罪
    之諭知。公訴人上訴理由雖有上開所述之不當，惟原判決就
    此部分既有上開可議，自應由本院將原判決關於此部分撤銷
    改判，並另就被告被訴準強盜部分為無罪之判決。
參、被告被訴於97年1 月29日攜帶兇器竊盜部分，經原審判處有
    期徒刑7 月後，公訴人及被告均未上訴，且與其他部分無一
    罪關係，故此部分應已確定在案，一併敘明。
據上論斷，應依刑事訴訟法第369 條、第364 條、第299 條第1
項前段、第301 條，刑法第321 條第1 項第3 款、第38條第1 項
第2 款，判決如主文。
本案經檢察官張其主到庭執行職務。
中    華    民    國    97    年    11    月    27    日
                  刑事第四庭    審判長法  官  蕭權閔
                                      法  官  李政庭
                                      法  官  吳進寶
以上正本證明與原本無異。
被告部份不得上訴。
檢察官就無罪部分如不服本判決應於收受本判決後10日內向本院
提出上訴書狀，其未敘述上訴理由者，並得於提起上訴後10日內
向本院補提理由書狀（均須按他造當事人之人數附繕本）「切勿
逕送上級法院」。
中    華    民    國    97    年    11    月    27    日
                                      書記官  林佳蓉
附錄本件判決論罪科刑法條：
中華民國刑法第321條
犯竊盜罪而有左列情形之一者，處6 月以上、5 年以下有期徒刑
：
一、於夜間侵入住宅或有人居住之建築物、船艦或隱匿其內而犯
    之者。
二、毀越門扇、牆垣或其他安全設備而犯之者。
三、攜帶兇器而犯之者。
四、結夥三人以上而犯之者。
五、乘火災、水災或其他災害之際而犯之者。
六、在車站或埠頭而犯之者。
前項之未遂犯罰之。


司法院資訊處製作；財團法人民間司法改革基金會備份。
